臺灣高等法院刑事判決　　　　　　　　　　　　　九十三年度上易字第一三二八號
　　上　訴　人　臺灣臺北地方法院檢察署檢察官
　　被　　　告　乙○○
右上訴人，因被告妨害自由案件，不服臺灣臺北地方法院，九十二年度易字第三三七
號，中華民國九十三年五月二十四日第一審判決（起訴案號：臺灣臺北地方法院檢察
署九十一年度偵字第一八九００號）提起上訴，本院判決如左：
    主  文
原判決關於被訴恐嚇諭知不受理部分撤銷，發回臺灣臺北地方法院。
其他上訴駁回。
    理  由
甲、被訴於民國九十一年二月六日恐嚇部分：
一、公訴意旨略謂：被告乙○○與告訴人甲○○原係朋友關係，嗣發生糾紛，於九十
    一年二月六日，因佔用告訴人位於台北縣中和市○○街一四三巷一○六弄六號十
    一樓之房屋，告訴人要求其搬離之際，竟出言恐嚇稱：「殺了妳，大不了坐牢」
    等語，令告訴人心生畏懼，致生危害於安全，因認被告涉犯刑法第三百零五條之
    恐嚇罪嫌云云。
二、原審略以：
  (一)右揭之事，業經台灣板橋地方法院檢察署於九十一年十一月四日以九十一年度偵
    字第九三七五號案件偵查終結為不起訴處分，告訴人聲請再議，亦經台灣高等法
    院檢察署於九十二年一月三日以九十二年度上聲議字第七○號處分書駁回再議聲
    請而告確定，業據調閱該案全卷查明。
  (二)本件公訴人雖指稱：上開案件為不起訴處分，係因欠缺證據，而本件則經證人陳
    宗顯於偵、審中到庭作證，故可認為有刑事訴訟法第二百六十條規定之新事實新
    證據，自得重為起訴。
  (三)惟查證人陳宗顯於上開案件中，亦經告訴人向檢察官聲請調查，經檢察官傳訊後
    並未出庭作證，據告訴人陳報：係因證人已在本件移送機關大安分局警詢中就前
    述恐嚇事實為證，又經不同移送機關中和分局移送案件至該案檢察署，故不願再
    出庭作證，僅願提出書面說明云云，該案檢察官乃以證人陳宗顯並未到庭為證，
    且告訴人所提出證人聲請書所載證人欲證明之事實發生時間，與告訴人申訴遭恐
    嚇之時間有別，不可採信，又聲請人另指之證人薛伯瑞已於警詢中明白表示未聽
    到被告恐嚇告訴人之事等情，加以綜合斟酌研判後，認被告之犯罪嫌疑不足，而
    為不起訴處分確定，足見該證人陳宗顯顯非該案不起訴處分確定前未經發現，而
    未及調查斟酌之新事實或新證據甚明。因認本部分經核並無刑事訴訟法第二百六
    十條所規定之情形，檢察官又就同一案件事實再行提起公訴，爰依刑事訴訟法第
    三百零三條第四款規定，諭知不受理之判決。
三、檢察官上訴意旨略謂：本件證人陳宗顯既係在前開不起訴處分之後，傳喚到案而
    為不利於被告之證詞，自屬發現之新證據，則據以再行起訴，於法並無不合，原
    審逕為不受理判決，應有未洽等語。
四、本院認為：
　(一)不起訴處分已確定或緩起訴處分期滿未經撤銷者，如有發現新事實或新證據者，
  　仍得對同一案件再行起訴，刑事訴訟法第二百六十條第一項第一款定有明文；又
    所謂發現新事實或新證據者，係指於處分前未經發現至其後始行發現者而言。若
    不起訴處分前，已經提出之證據，經檢察官調查斟酌者，固非該條款所謂發見之
    新證據，不得據以再行起訴（參照五十七年台上字第一二五六號判例），但若不
    起訴處分前，所提出之證據方法，未曾經由檢察官予以實質調查、斟酌者，自應
    認係上開規定所稱之新證據，而得據以再行起訴，合予敘明。
　(二)本件證人陳宗顯在前開不起訴處分前之偵查中，確未遵期到案，由檢察官予以實
    質調查，為被告、告訴人及該證人一致供承，且有該不起訴處分書在案可參，迨
    告訴人再行告訴之後，始經檢察官傳喚到庭供證，復經原審當庭行交互詰問，有
    各該筆錄可稽，依照上開說明，自應認屬新發現之證據，至於其證明力如何，要
    屬另事。
　(三)從而，原審以檢察官再行起訴，於法不合為由，諭知不受理之判決，自非允洽。
    檢察官就此提起上訴，應認為有理由，應由本院將原判決此部分予以撤銷，並為
    維護審級利益，爰發回原審法院另為適法之處理。
乙、被訴於九十一年一月二十八日恐嚇部分：
一、公訴意旨略謂：被告與告訴人因終止雙方對於合作「新觀念財務管理顧問公司（
    下簡稱新觀念公司）」之關係，發生糾紛，被告竟於九十一年一月二十八日繕寫
    一份內容載有「最後只會招致殺身之禍」等語之文件，從香港傳真予甲○○，令
    其心生畏懼，致生危害於安全，因認被告此部分行為涉犯刑法第三百零五條之恐
    嚇罪嫌云云。
二、公訴人認被告此部分涉犯恐嚇罪嫌，無非係以告訴人之指訴及卷附內容載有「最
    後只會招殺身之禍」之傳真文件乙紙，為其主要論據。
三、被告在原審固直承有傳真上開文件予告訴人之事實，惟堅詞否認有何恐嚇犯行，
    辯稱：伊和告訴人間有很多官司，告訴人曾多次侵占伊之公司及住處，本部分之
    文件係因伊人在香港，事為告訴人知悉，卻乘機與陳宗顯到伊中和房子更換門鎖
    ，伊始傳真該函數說告訴人之不是，全文並不只有上開語句，自不能斷章取義，
    僅憑該句成語，遽謂係行恐嚇之事等語。
四、經查：
　(一)本件傳真文件之全文係記載：「甲○○：按照法律規定，任何人等不能『擅自侵
  　入民居』，包括司法及執法警察。妳昨日欺騙龍景天下管理員，私自帶黑道份子
    侵入本人居所，已經被本人存證信函警告而不知自制，已通知律師進行控告，一
    切法律解決，妳要用暴力，最後只會招殺身之禍，悔改吧，不宜一錯再錯。」等
    語，有該傳真函一件在案可稽，可見被告辯稱並非只有「最後只會招殺身之禍」
    一語，核屬實情，自不能斷章取義，允宜細繹其真意。
　(二)告訴人與被告原為朋友，先則合資經營新觀念公司，被告且借用告訴人名義購買
  　本件房屋，嗣後二人理念不合，發生衡突，已經被告及告訴人一致供明在卷，並
    有其二人各提出之協議書、存證信函、告訴狀、檢舉函、判決書及不動產證明文
    件等在案可資佐證。
　(三)姑不論被告主觀上就該房屋產權歸屬，與告訴人所見不同，告訴人對於該屋原由
  　被告住居使用，卻利用被告外出不在之機會，進入該屋之情，既不諱言，參以證
    人陳宗顯證稱：伊曾於九十一年一月二十七日陪同告訴人前去該屋更換門鎖等語
    ，暨另證人即鄰人黃雄雙所證：被告不在家時，囑請伊代為餵魚，伊有看到告訴
    人換鎖，後來被告返回，即與告訴人爭吵等語，足見被告上開傳真信函所稱告訴
    人擅自進入其居所之情，核屬實情。
　(四)客觀以言，綜觀其全文意旨，僅能看出被告係意在告知告訴人，雙方爭議應循法
  　律途徑解決，所謂「最後只會招殺身之禍」，甚為籠統，並無明確指出被告欲對
    告訴人為之之意，縱然語氣不佳，仍屬力勸告訴人不應私下用不法手段解決之曉
    示警語，尚難認該當於以加害生命、身體、名譽、財產之事恐嚇人之犯罪構成要
    件，被告辯稱無恐嚇告訴人之故意，尚堪採信。
　(五)綜上，被告所為，要與刑法第三百零五條恐嚇罪之構成要件並不該當。此外，復
  　查無其他積極確證，足資證明被告有公訴人所指之此節犯罪，此部分核屬不能證
    明被告犯罪，原審為無罪之諭知，經核於法並無不合。檢察官就此部分未具任何
    理由，逕行提起上訴，不能認為有理由，應予駁回。
丙、被告經合法傳喚，雖來信陳稱出國發表論文，不克到庭云云，但未附任何證明文
    件，衡以其已受相當期間之就審準備，自難認其不到場之理由為正當，爰不待其
    陳述，逕行判決。
據上論斷，應依刑事訴訟法第三百六十八條、第三百六十九條第一項但書、第三百七
十一條，判決如主文。
本案經檢察官邱美育到庭執行職務。
中　　　華　　　民　　　國　　九十三　　年　　　九　　　月　　 十五 　　日
                              臺灣高等法院刑事第十四庭
                                  審判長法  官　陳　祐　輔
                                        法  官　陳　國　文
                                        法  官　洪　昌　宏
右正本證明與原本無異。
不得上訴。
                                        書記官　廖　月　女
中　　　華　　　民　　　國　　九十三　　年　　　九　　　月　　 十七 　　日
